臺灣臺南地方法院民事判決
109年度訴字第1657號
原      告  郭沛昀
            郭珅維
            郭泓廷
被      告  張永祥
上列當事人間請求侵權行為損害賠償事件，原告就本院109年度
交簡字第1608號刑事過失傷害案件（下稱刑案）提起附帶民事訴
訟，經本院刑事庭以109年度交簡附民字第100號裁定移送前來，
本院於民國109年11月23日言詞辯論終結，判決如下：
    主      文
一、被告應給付原告新臺幣（下同）124,012元，及自109年6月2
    4起至清償日止，按週年利率5%計算之利息。
二、原告其餘之訴駁回。
三、訴訟費用由被告負擔14%，餘由原告負擔。
四、本判決原告勝訴部分得假執行。但被告如以124,012元為原
    告預供擔保，得免為假執行。
五、原告其餘假執行之聲請駁回。
    事實及理由
一、被告未於言詞辯論期日到場，核無民事訴訟法第386 條所列
    各款情形，應依原告聲請，由其一造辯論而為判決。
二、原告主張：被告於108年8月16日下午2時46分許，駕駛車號0
    00-0000號自用小客車，沿臺南市安南區安中路1段由東往西
    方向行駛，行經該路段609之1號前，迴車時未注意來往車輛
    ，即貿然迴轉，適原告騎乘車號000-000號重型機車沿安中
    路1段南側路邊由南往北方向行駛至該處，2車不慎發生碰撞
    ，致原告人車倒地，並受有左側第五根肋骨閉鎖性骨折、右
    手挫傷合併瘀青、雙側小腿挫傷合併瘀青、右足挫傷、左膝
    疑似半月板受損及關節部位挫傷間感染之傷害，被告過失不
    法侵害原告之身體健康權，致原告受有下列損害：㈠醫療費
    用10,350元；㈡就診交通費23,910元；㈢1個月不能工作、以
    基本工資計算之薪資損失23,100元；㈣後續醫療及交通費用
    合計17,760元；㈤精神慰撫金800,000元，總計875,120元，
    爰依侵權行為之法律關係請求被告賠償等語，並聲明：㈠被
    告應給付原告875,120元，及自起訴狀繕本送達被告之翌日
    起至清償日止，按週年利率5%計算之利息；㈡願供擔保，請
    准宣告假執行。
三、被告未於言詞辯論期日到場，亦未提出書狀作何聲明或陳述
    。
四、得心證之理由：
（一）原告主張被告於上開時、地過失不法侵害原告之身體健康
      權，導致原告受有上開傷害之事實，業據原告提出臺南市
      立安南醫院、陳俊堯內兒科診所、海佃中醫診所診斷證明
      書影本各1件為證（見本院交簡附民字卷第11至15頁），
      核與本院調取刑案卷內資料相符，且被告已於相當時期受
      合法通知，未於言詞辯論期日到場，亦未提出書狀作何聲
      明或陳述，依民事訴訟法第280條第3項前段準用同法條第
      1項規定，視同被告自認原告主張之前開事實為真實。
（二）按因故意或過失，不法侵害他人之權利者，負損害賠償責
      任；不法侵害他人之身體或健康者，對於被害人因此喪失
      或減少勞動能力或增加生活上之需要時，應負損害賠償責
      任；不法侵害他人之身體、健康、名譽、自由、信用、隱
      私、貞操，或不法侵害其他人格法益而情節重大者，被害
      人雖非財產上之損害，亦得請求賠償相當之金額，民法第
      184條第1項前段、第193條第1項、第195條第1項前段分別
      定有明文。查原告於上開時、地過失不法侵害原告之身體
      健康權，業經認定如前，則原告基於侵權行為之法律關係
      請求被告損害賠償，自屬有據。茲就原告主張之損害分述
      如下：
    ⒈原告主張其因本件車禍所受傷害受有支出醫療費用10,350
      元之損害，業據其提出臺南市立安南醫院收據影本8張、
      海佃中醫診所收據影本72張為證（見本院交簡附民字卷第
      25至60頁），核與其所述相符，自堪信為真實。
    ⒉原告主張其因本件車禍所受傷害受有支出下列就醫交通費
      合計23,910元之損害，按臺南市政府公告臺南市計程車運
      費收費表起跳運價1,500公尺85元，後續運價每250公尺加
      收5元核算：⑴由住家往返臺南市立安南醫院8次（計16趟
      ），以GOOGLE地圖查詢距離約7公里，單趟計程車車資195
      元【計算式：85＋〔（7,000－1,500）÷250〕×5＝195】，小計
      3,120元；⑵由住家往返海佃中醫診所72次（計144趟），
      以GOOGLE地圖查詢距離約4公里，單趟計程車車資135元【
      計算式：85＋〔（4,000－1,500）÷250〕×5＝135】，小計19,4
      40元；⑶由住家往返陳俊堯內兒科診所5次（計10趟），以
      GOOGLE地圖查詢距離約4公里，單趟計程車車資135元【計
      算式：85＋〔（4,000－1,500）÷250〕×5＝135】，小計1,350
      元，經本院以前開原告所提出之醫療費用收據及診斷證明
      書核對後，認原告確實有因本件車禍所受傷害前往就醫達
      上述次數以上，而原告主張由其住家前往上開醫療院所之
      計程車資亦屬合理，應認其主張因本件車禍所受傷害受有
      支出就醫交通費合計23,910元之損害，亦屬有據。
    ⒊原告固主張其因本件車禍所受傷害不能工作1個月，受有以
      基本工資計算之23,100元薪資損失云云。惟原告就此並未
      提出證據證明其因本件車禍所受傷害無法工作，經本院闡
      明原告提出，其復表示除已提出之就醫資料外，無其他證
      據提出（見本院訴字卷第36頁），然由原告提出之臺南市
      立安南醫院、陳俊堯內兒科診所、海佃中醫診所診斷證明
      書影本各1件觀之（見本院交簡附民字卷第11至15頁），
      均未有何原告因本件車禍所受傷害無法工作之記載，原告
      自無從據此證明其因本件車禍所受傷害無法工作1個月，
      則原告就此既無法提出任何證據證明，自無從認其受有此
      部分損害。
　　⒋原告主張其因本件車禍，其除已支出之醫療及交通費用外
      ，目前仍有左小腿挫傷疼痛傷勢，有日常行動不便及疼痛
      之損害，有後續復健醫療之必要，需至海佃中醫診所治療
      ，原告目前左小退挫傷每週約治療2次，治療期程評估至
      少6個月，故至少仍需48次治療，依此計算每次醫療費用1
      00元，交通費往返1次270元，合計17,760元【計算式：（
      100＋270）×48＝17,760】部分：
　　  ⑴原告主張其於109年6月12日之後仍有持續在海佃中醫診
        所復健治療6個月之事實，固據原告提出海佃中醫診所1
        09年6月12日出具之診斷證明書影本1件為證（見本院交
        簡附民字卷第15頁），而該診斷證明書亦確實記載原告
        「病情仍未痊癒，仍需持續治療」等語，佐以原告復能
        提出109年6月15日起至同年10月30日止至海佃中醫診所
        就診28次之收據，審酌原告自109年6月12日之後確實已
        持續復建治療4.5月，足認原告主張其於109年6月12日
        之後尚須在海佃中醫診所復健治療6個月，應屬實情。
　　  ⑵惟本院審酌原告於109年6月15日起至同年10月30日止計4
        .5個月之期間僅前往治療28次，平均每月僅前往治療6.
        2次【計算式：28÷4.5＝6.2，小數點後第2位四捨五入】
        ，則6個月前往治療之次數應僅37.2次【計算式：6.2×6
        ＝37.2】，依此預估原告在海佃中醫診所復健治療6個月
        所支出之醫療費及交通費應為13,764元【計算式：（10
        0＋270）×37.2＝13,764】，原告逾此部分之主張，則屬
        無據。
    ⒌精神慰撫金800,000元部分：
      ⑴按慰藉金之賠償須以人格權遭遇侵害，使精神上受有痛
        苦為必要，其核給之標準固與財產上損害之計算不同，
        然非不可斟酌雙方身分資力與加害程度，及其他各種情
        形核定相當之數額；又非財產上損害之慰撫金數額，究
        竟若干為適當，應斟酌兩造身分、地位及經濟狀況，俾
        為審判之依據（最高法院51年台上字第223號判例及86
        年度台上字第511 號判決意旨參照）。
      ⑵查被告上開過失不法行為，已侵害原告身體健康權，原
        告精神上自受有痛苦，依據民法第195條之規定請求被
        告賠償非財產上之損害，即屬有據。又原告因本件車禍
        ，受有左側第五根肋骨閉鎖性骨折、右手挫傷合併瘀青
        、雙側小腿挫傷合併瘀青、右足挫傷、左膝疑似半月板
        受損及關節部位挫傷間感染之傷害，受傷非輕，其精神
        上痛苦自非輕微，本院斟酌上述本件車禍之發生經過、
        原告所受傷害及兩造之身分、地位、及如財產所得調件
        明細表所示（見本院訴字卷第39至46頁）之經濟狀況等
        一切情況，認原告請求之非財產上損害應以200,000元
        為當，逾此部分之主張，即非適宜。
    ⒍總此，原告因本件車禍所受之損害金額應為248,024元【計
      算式：10,350＋23,910＋13,764＋200,000＝248,024】。
（三）按損害之發生或擴大，被害人與有過失者，法院得減輕賠
      償金額或免除之，民法第217條第1項定有明文。此項規定
      之目的，在謀求加害人與被害人間之公平，故在裁判尚法
      院得以職權減輕或免除之（最高法院85年台上字第1756號
      判例意旨參照）。本件被告對於本件車禍事故之發生固有
      前開過失，惟原告當時係由臺南市○○區○○路0段000○0號前
      之路邊起駛由南往北欲斜穿過安中路1段至對向車道行駛
      ，而與被告發生本件車禍，此經原告於刑案警詢時陳述甚
      明（見刑案警卷第5頁），並有道路交通事故現場圖1份在
      卷可按（見刑案警卷第27頁），可知原告就本件車禍之發
      生亦有起駛時未注意前後左右有無車輛之過失，此經送臺
      南市車輛行車事故鑑定委員會鑑定結果，亦為相同之認定
      ，有該會南鑑0000000號鑑定意見書1件在卷可佐（見刑案
      交易字卷第371至388頁）。茲審酌兩造對本件車禍發生原
      因之強弱程度，認兩造應各負一半之過失責任，依此計算
      ，原告得請求賠償之金額為124,012元【計算式：248,024
      ×50%＝124,012】。原告雖以原告於本件車禍發生時有煞車
      ，但被告並無煞車，應認原告過失較輕云云。惟由道路交
      通事故現場圖及現場照片可知（見刑案警卷第27、30至33
      頁），本件車禍後兩造有保持事故後現場，被告所駕駛之
      汽車係車頭朝向路邊斜停，原告所騎乘之機車則係碰撞之
      車頭處朝向被告汽車碰撞之左前車頭處倒地，若被告並無
      煞車，本件車禍後之現場狀況當非上開情形，而應循被告
      駕車迴轉之慣性，車頭完成迴轉後偏向車道或打直，而原
      告機車車頭碰撞處則不應直接面向被告汽車碰撞處之左前
      車頭，而會遭拖行移轉方向，本院依此相互勾稽，認為被
      告於本件車禍發生時亦有煞車，此外原告就其主張被告當
      時未煞車之事實復未提出證據以實其說，自難為憑採。
（四）末按給付無確定期限者，債務人於債權人得請求給付時，
      經其催告而未為給付，自受催告時起，負遲延責任。其經
      債權人起訴而送達訴狀，或依督促程序送達支付命令，或
      為其他相類之行為者，與催告有同一之效力；遲延之債務
      ，以支付金錢為標的者，債權人得請求依法定利率計算之
      遲延利息；應付利息之債務，其利率未經約定，亦無法律
      可據者，週年利率為5%，民法第229條第2項、第233條第1
      項前段、第203條分別定有明文。本件原告請求被告給付
      侵權行為損害賠償部分，並無給付之確定期限，揆諸上開
      說明，被告應自起訴狀繕本送達或受催告時始負遲延責任
      。而本件原告請求被告給付之起訴狀係於109年6月23日送
      達被告，有本院送達證書1件附卷可考（見本院交簡附民
      字卷第63頁），則被告應自起訴狀繕本送達翌日即109年6
      月24日起始負遲延責任。據此，原告請求前開金額應自10
      9年6月24日起至清償日止，按週年利率5%計算之法定遲延
      利息，為有理由，應予准許。
五、綜上所述，原告本於侵權行為之法律關係，請求被告給付如
    主文第1項所示之金額，為有理由，應予准許。其逾此範圍
    所為之請求，則無理由，應予駁回。
六、本件事證已明，兩造其餘攻擊防禦方法及所提證據，經斟酌
    後，核與本件之結論，不生影響，爰不一一論列，附此敘明
    。
七、原告固陳明願供擔保，請准宣告假執行，惟本判決所命給付
    之金額未逾500,000元，依民事訴訟法第389條第1項第5款規
    定，應依職權宣告假執行。至原告就敗訴部分所為之聲請，
    因訴之駁回而失所依據，不予准許。
八、訴訟費用負擔之依據：民事訴訟法第79條。
中　　華　　民　　國　　109 　年　　12　　月　　7 　　日
                  民事第一庭  法  官  游育倫
以上正本係照原本作成。
如不服本判決，應於送達後20日內，向本院提出上訴狀並表明上訴理由（須附繕本）。如委任律師提起上訴者，應一併繳納上訴審裁判費。 　　　　　　　　　　　　　　　　　　
中　　華　　民　　國　　109 　年　　12　　月　　11　　日
                              書記官  林彥丞